臺灣彰化地方法院刑事裁定　　　　　　　　　　　　　九十三年度聲判字第一四號
　　聲　請　人　甲○○
　　　　　　　　乙○○
　　　　　　　　丙○○
　　　　　　　　丁○○
　　　　　　　　戊○○
　　代　理　人　劉惠利律師
　　被　　　告　己○○聲請書.
　　　　　　　　庚○○
右列聲請人因告訴被告偽造文書等案件，不服臺灣高等法院臺中分院檢察署檢察長駁
回再議之處分（九十三年度上聲議字第六六四號），聲請交付審判，本院裁定如左：
    主      文
聲請駁回。
    理      由
一、聲請人原告訴意旨略以：被告己○○原為國泰人壽員林分處之保險業務員，是聲
    請人甲○○表兄，而聲請人甲○○、戊○○為夫妻，乙○○、丙○○、丁○○為
    其二人之子女。詎被告己○○竟意圖為自己不法所有及偽造文書之概括犯意，於
    八十七年間利用聲請人丙○○、乙○○寄居其住所之便，取得聲請人五人之基本
    資料後，連續偽造聲請人五人之簽名於要保書，向國泰人壽共訂立九份保險契約
    （詳如後述之九份保單）。其後被告己○○再施用詐術，使聲請人交付保險費計
    新臺幣（下同）八十七萬八千二百五十八元後，未經聲請人授權下，連續偽造聲
    請人簽名於理賠申請書，向國泰人壽申請理賠金，其中據以申請理賠聲請人乙○○、丙○○住院之診斷證明書亦屬偽造，使國泰人壽因此陷於錯誤而交付理賠金
    。被告己○○再於理賠給付收據偽造聲請人之簽名，或偽造理賠金支票之委託取
    款背書，進而領出理賠金侵占入己。被告己○○偽造理賠申請書之時間及侵占之
    金額如下：八十七年十月一日偽造第一號保單之理賠申請書；八十八年八月十一
    日偽造第三、九號保單之理賠申請書；八十八年八月二十七日偽造第四、六號保
    單之理賠申請書；八十九年三月十七日偽造第七號保單之理賠申請書；八十九年
    四月六日偽造第八號保單之理賠申請書。另被告己○○又與在新光人壽任業務員
    之被告庚○○，共同基於意圖為自己不法所有及偽造文書之概括犯意聯絡，由被
    告己○○提供聲請人丙○○之資料後，再由被告庚○○於八十八年五月三十一日
    及六月二十四日偽造丙○○為被保險人之要保書二份（如上之甲、乙保單），持
    以向新光人壽投保，其後又於八十八年七月二十七日偽造理賠申請書，使新光人
    壽陷於錯誤而交付申請理賠金之支票二紙（支票號碼為ＣＴ0000000號及
    ＣＴ0000000號，面額分別為九千元及二萬七千元），被告庚○○再將此
    二紙支票交給被告己○○，被告己○○乃於該二紙支票背面偽造聲請人丙○○之
    委任取款背書，向銀行領取票面之金額後據為己有，因認被告等涉有偽造文書等
    罪嫌云云。
二、聲請交付審判意旨略以：原公訴機關於聲請人即告訴人之陳述，認定心證甚為偏
    頗，令聲請人等甚為不服，聲請人等從未到法院或檢察署開庭，心態上自會緊張
    不已，公訴人又多次告聲請人表示重點回答，未讓聲請人盡完全之陳述，故公訴
    人顯未盡偵查之調查程序，率邇結案，令人難以甘服，茲詳述原公訴機關違法不
    當之判斷心證內容如下：
（一）國泰人壽保險股份有限公司（下稱國泰人壽）之九份要保書部分：
    ┌──┬──────────┬────┬─────┐
    │編號│要保書簽立日期      │被保險人│保單號碼  │
    ├──┼──────────┼────┼─────┤
    │一  │八十七年六月十八日  │乙○○  │0000000000│
    ├──┼──────────┼────┼─────┤
    │二  │八十七年八月二十五日│丁○○  │0000000000│
    ├──┼──────────┼────┼─────┤
    │三  │八十七年九月二十四日│丙○○  │0000000000│
    ├──┼──────────┼────┼─────┤
    │四  │八十七年十二月八日  │戊○○  │0000000000│
    ├──┼──────────┼────┼─────┤
    │五  │八十八年四月十三日  │戊○○  │0000000000│
    ├──┼──────────┼────┼─────┤
    │六  │八十八年四月十三日  │戊○○  │0000000000│
    ├──┼──────────┼────┼─────┤
    │七  │八十八年四月十三日  │甲○○  │0000000000│
    ├──┼──────────┼────┼─────┤
    │八  │八十八年四月十三日  │甲○○  │0000000000│
    ├──┼──────────┼────┼─────┤
    │九  │八十八年六月七日    │丙○○  │0000000000│
    └──┴──────────┴────┴─────┘
１、聲請人戊○○所陳稱之「己○○幫我們寫契約，他是寫好才跟我說，那是在八十
    七年時候，我因為自己人不好推」等語，係聲請人戊○○回答公訴人所問，意指
    主契約之部分，然而被告己○○先取得聲請人甲○○、戊○○夫妻信任，先立主
    契約之部分，嗣後經聲請人等驗算日後所收到之保險費繳費通知書，才知悉被告
    己○○係以偽造聲請人之名義，訂立附加保險契約，再以申請理賠所得之金額，
    私自墊繳未經聲請人同意之附加保險契約，聲請人戊○○所稱其均有按期繳保費
    是指主契約之保單，原公訴人於訊問告訴人等時，未區分主保險契約及附加保險
    契約之不同，未詳問聲請人，聲請人戊○○回答有按期繳保費，使公訴人誤認事
    實，是以公訴人認聲請人戊○○確已授權被告己○○投保該九份要保書顯屬錯誤
    。
２、公訴人認其中之第六、七號保單之全部理賠金及第四號保單之大部分理賠金，均
    直接匯入該聲請人戊○○、甲○○二人之帳戶內，有保險給付明細可稽，倘非請
    聲人已有同意投保在前，如何同意申請理賠並領取理賠金於後等詞亦為片面論斷
    之詞。被告己○○僅將部分理賠金依保險理賠程序填載要保人（即甲○○、戊○○），保險公司當依程序匯入聲請人甲○○、戊○○之帳戶，被告己○○利用此
    少部分之履行程度，郤私下偽造大部分之附加險之保險契約，且不知偽造多少附
    加險之理賠申請，全數納入其囊中，原公訴機關未辦明此差異，以偏蓋全使狡詐
    之徒得逞，殊不知真正的騙局都是先設微利博取受害者之信任後，再騙取更大的
    利益，被告等二人就聲請人等應繳之保險費有申請應給付之理賠金，經偽造之附
    加保險契約、理賠申請等未交待清楚，被告等二人顯就附加保險契約及偽造之理
    賠申請金額有侵占之嫌疑，然原公訴機關未針對被告偽造之附加保險契約及偽造
    之理賠申請予以詳查，連聲請人屢以訴狀及當庭主張鑑定要保申請書上「要保人
    欄」、「被保險人欄」、「主契約被保險人簽名欄」等簽名是否為被告己○○所
    偽簽，原公訴機關逕為「告訴人所稱被告二人所偽造文件內容，經查俱屬真實，
    則不論簽名是否為被告二人所為，均無偽造文書之問題，自無再予鑑定筆跡之必
    要」，未予鑑定筆跡以釐清真相，逕論斷被告己○○及庚○○等二人無犯罪嫌疑
    ，原公訴機關之處分顯有可議。
（二）新光人壽保險股份有限公司（下稱新光人壽）之二份要保書部分：
    ┌──┬──────────┬────┬────┐
    │編號│要保書簽立日期      │被保險人│保單號碼│
    ├──┼──────────┼────┼────┤
    │甲  │八十八年五月三十一日│丙○○  │CMB91670│
    │    │                    │        │MMBG9563│
    ├──┼──────────┼────┼────┤
    │乙  │八十八年六月二十四日│丙○○  │JOA30142│
    └──┴──────────┴────┴────┘
    聲請人丙○○所稱：甲保單係其母親戊○○所親筆，只有乙保單是偽造的等語為
    實情，乙保單是台北新光保險業務員即被告庚○○所辦，聲請人經查明才知悉，
    係被告己○○提供資料給被告庚○○偽造乙保單，根本並非公訴機關所稱之說詞
    反覆之情況，而丙○○之體檢表雖明確載明新光人壽之體格檢查表，然丙○○既
    已陳稱僅乙保單是偽造，極有可能被告己○○將騙聲請人丙○○係甲保單所用，
    去參加體檢後，被告己○○郤偽造移填為乙保單使用，故聲請人陳稱有在體檢表
    上簽名，但不知是用於保險，即合乎邏輯及當時發生狀況，原公訴人稱「告訴人
    丙○○又非文盲，豈會不知該體檢表係為投保之用」，顯誤解聲請人丙○○之語
    意。
（三）理賠申請部分：
１、原公訴機關表示向宏仁醫院及鄭伯勳醫院函調聲請人丙○○及乙○○之詳細病歷
    ，認聲請人乙○○及丙○○於該期間確有就醫住院之事實，惟前述公訴人所查得
    之病歷資料，全係被己○○以人頭去就醫騙不知情之醫院，此期間聲請人白天在
    校參加暑修，課後至駕訓班學開車，一向全勤，怎有可能就醫？而聲請人乙○○
    因在校成績不理想，學校老師願意暑期到家中授課，從八十七年七月至九月一直
    在家接受老師的授課指導，如何於同年八月二十二日至二十七日之期間住院？令
    人難以理解？原公訴機關就此函查部分並未提示給聲請人丙○○及乙○○觀看及
    給予說明之機會，逕為對同為被告己○○虛偽偽造之病歷表表示真實，顯有重大
    偵查不完備之疏失。
２、聲請人乙○○、丙○○固曾寄居被告己○○之住處，被告己○○辯稱其所納為己
    有之理賠金係聲請人同意用以抵付伊所代墊之保險費、租金乙節，亦係粗率判斷
    ，蓋以聲請人戊○○、甲○○夫妻與被告己○○有親戚關係，聲請人才願一次租
    被告己○○兩個房間，一個月合計租金七千元，一次先給付半年房租四萬二千元
    之租金，且租期僅一年（八十六年七月至八十七年七月），租金早已繳付，聲請
    人當庭亦表示有同住之學生可傳訊當證人，惟公訴機關仍未採信，未盡完備之調
    查，殊為遺憾；更何況當時租賃期間，聲請人家中房屋即已蓋好，聲請人丙○○
    與乙○○即無必要再續租，此部分顯係被告狡詐卸責之詞，原公訴機關未就此部
    分重要事實調查，亦未就此疑點查明，顯有疏失。
三、按告訴人不服上級法院檢察署檢察長或檢察總長認再議為無理由而駁回之處分者
    ，得於接受處分書後十日內委任律師提出理由狀，向該管第一審法院聲請交付審
    判；法院認為交付審判之聲請不合法或無理由者，應駁回之，刑事訴訟法第二百
    五十八條之一及第二百五十八條之三第二項前段分別定有明文。
四、本件聲請人即告訴人甲○○、乙○○、丙○○、丁○○、戊○○以被告己○○、
    庚○○涉有偽造文書私罪嫌，不服臺灣彰化地方法院檢察署檢察官於民國九十三
    年三月十五日以九十年度偵字第六七九二號所為不起訴處分，聲請再議，亦經臺
    灣高等法院臺中分院檢察署檢檢察長於九十三年六月四日以九十三年度上聲議字
    第六六四號處分書以再議為無理由而駁回再議。
五、經查：
（一）聲請人戊○○於檢察官偵查中陳稱：「我有繳（保險費），全家五人我都有繳
      ，因為我的孩子向己○○他們租房子，他是我姐夫，結果己○○幫我們寫契約
      ，他是寫好才跟我說，那是在八十七年的時候，我因為是自己人不好推，他後
      來拿單向我請款，我原先不知他在招保險，有一天他向我說保險很好，我因孩
      子住那邊不好意思，他向我收五人份保險，每二個月收一次，我共繳了二年，
      有些契約是每年收一次，他未給我收據，繳到今年（九十年）發現保險資金流
      向有問題才查出，是新光有理賠被他領走才知道。」等語（參臺灣彰化地方法
      院檢察署九十年度他字第九九九號偵查卷第二十九頁正、反面）；另經檢察官
      訊問其投保後是否按期繳保險費？答稱：「有的，都按期，連小孩子保險也都
      按期，並未欠錢過。只有一次用我父親王電火之支票繳過錢。我們是年繳，時
      間不同，我都拿現金給他，一年要繳四十幾萬元。我們二人一個月收入十萬多
      元，保險是被告一再附加上去，一開始是我兒子一年保險費八萬多元，後來他
      一直附加，再用我女兒的，共六萬八千多元，後也一再附加，後來變成我保險
      也一直附加，因我都拿現金給他，我兒子又住他那裡，他保險我也沒推辭，以
      致每年保險繳四十多萬元，而這些保單我們從來沒看過，我都沒保險單，都在
      他那裡。我們從來沒寫保單，也沒有將印章放在他那裡，當初因大家是親戚，
      所以才沒有很計較。」等語（參臺灣彰化地方法院檢察署九十年度偵字第六七
      九二號偵查卷一第九十二頁反面、第九十三頁正面）；又於檢察官訊問其陸續
      多張保單，妳都基於同一理由投保嗎？答稱：「有人跟我說這也是一種儲蓄，
      所以我才沒有去提防他。」等語（參臺灣彰化地方法院檢察署九十年度偵字第
      六七九二號偵查卷一第一百九十七頁正面）。核與證人王寶珠於偵查中證稱：
      伊有看過戊○○拿過二次錢給被告己○○，伊問她為何交錢給被告，她說是保
      費，是交一疊錢，伊說為何不用匯的，她說直接拿錢給被告省得再去寄等語。
      證人潘榮昌證稱：在八十九年間伊有看到戊○○將現金交給被告己○○，是事
      後伊問她為何交錢給被告，她說是繳保險費等語（參臺灣彰化地方法院檢察署
      九十年度偵字第六七九二號偵查卷一第九十三頁反面）之情節相符。並有國泰
      人壽所提出之保費繳納明細表在卷可按（附於臺灣彰化地方法院檢察署九十年
      度偵字第六七九二號偵查卷一第三百頁），足徵聲請人戊○○有按期繳交上開
      國泰人壽九份保單之保險費屬實。是其繳納保費之原因，不論是其所述因被告
      己○○是其親戚而不好推，或沒有計較等原因，均可認定聲請人戊○○確已授
      權被告己○○投保該九份要保契約甚明，尚難認定被告己○○就此部分有偽造
      文書或詐欺之犯行。
（二）聲請人戊○○、甲○○二人於偵查中於檢察官提示卷附國泰人壽申請理賠診斷
      書時均稱：「我們的診斷書是真的，至於子女部分我們不知道。」；聲請人甲○○並稱：「是，為住院申請，申請下來交己○○，他說要申請醫療補助。」
      ，而聲請人戊○○亦稱：「是己○○申請，也是要醫療補助。」；檢察官另訊
      問：己○○申請補助的錢交你多少錢？聲請人甲○○答稱：「忘了，要看簿子
      ，他侵占部分是二萬八千五百元，另交給我是七千元、一萬六千八百元、二萬
      一千元、二萬五千二百元等四筆錢。」；聲請人戊○○答稱：「是我當時受傷
      ，己○○有告訴我，我同意他去申請的。二萬元部分是被他侵占，另一萬四千
      八百四十五元、三萬元、一萬元、一萬元四筆錢他有交給我。」；檢察官再問
      ：是否同意己○○幫你們申請理賠？聲請人甲○○答稱：「同意。」；聲請人
      戊○○答稱：「他有來問我，我有說好。」（參臺灣彰化地方法院檢察署九十
      年度偵字第六七九二號偵查卷一第九十頁反面、第九十一頁正面）。又其中第
      六、七號保單之全部理賠金及第四號保單之大部分理賠金，均直接別匯入聲請
      人甲○○及戊○○之帳戶內，此有國泰人壽提供之醫療保險金給付明細附卷可
      稽（附於臺灣彰化地方法院檢察署九十年度偵字第六七九二號偵查卷一第五十
      五頁），可證本件若非聲請人同意投保在前，豈有同意申請理賠並領取理賠金
      於後之理？故聲請人戊○○、甲○○確有委由被告己○○投保及申請理賠之事
      實，聲請人二人之指訴與事實不符，無可採信。從而上開九份要保書之內容既
      屬真正，則被告己○○就該九份保書所為之投保程序，自與偽造文書之構成要
      件不合。
（三）聲請人丙○○雖稱：其不認識被告庚○○，不可能向他購買保單，在新光人壽
      投保之保單，係被告庚○○與己○○二人所共謀偽造等語。然其於檢察官訊問
      時陳稱：「編號ＪＯＡ三０一四二號之保單是偽造的，另一份ＣＭＢ九一六七
      ０號是我母親親筆所簽。」；檢察官再問：為投保ＪＯＡ三０一四二號至伍倫
      醫院體檢：答稱：「我有去體檢，但不知是為了保險。」，並答稱伊有在保險
      公司之體檢報告書上簽名等語（參臺灣彰化地方法院檢察署九十年度偵字第六
      七九二號偵查卷一第一七０頁反面）。是其所為之指述顯有反覆，且該體格檢
      查書（附於上開偵查卷一第一五五頁）頭已明確記載新光人壽保險股份有限
      公司體格檢查書，並勾選新契約，而聲請人自稱其係中州專科學校電子科學生
      ，豈會不知該體格檢查書係為投保新光人壽之用。聲請人雖另以原公訴機關未
      針對被告偽造之附加保險契約及偽造之理賠申請予以詳查顯有可議云云。然聲
      請人丙○○為申訴乙保單之理賠問題，曾向新光人壽、財政部保險司申訴科及
      消費者文教基金會等單位發出存證信函，有該證信函附卷可稽（附於臺灣彰化
      地方法院檢察署九十年度偵字第六七九二號偵查卷一第一三五頁），亦據聲請
      人戊○○陳明在卷（參臺灣彰化地方法院檢察署九十年度偵字第六七九二號偵
      查卷一第三百十頁、第三百十一頁），倘乙保單係被告庚○○及己○○所密謀
      偽造，聲請人戊○○如何得知乙保單之保單號碼，再據以向新光人壽申請理賠
      ？再聲請人戊○○於偵查中陳稱：「投保後均有按期繳納保險費，連小孩子保
      險也都按期，並未欠錢過。只有一次用我父親王電火之支票繳過錢。我們是年
      繳，時間不同，我都拿現金給他，一年要繳四十幾萬元。我們二人一個月收入
      十萬多元，保險是被告一再附加上去，一開始是我兒子一年保險費八萬多元，
      後來他一直附加，再用我女兒的，共六萬八千多元，後也一再附加，後來變成
      我保險也一直附加，因我都拿現金給他，我兒子又住他那裡，他保險我也沒推
      辭，以致每年保險繳四十多萬元，而這些保單我們從來沒看過，我都沒保險單
      ，都在他那裡。我們從來沒寫保單，也沒有將印章放在他那裡，當初因大家是
      親戚，所以才沒有很計較。」等語，已如前述，且新光人壽之保險契約之甲保
      單投保項目為平安意外傷害、意外傷害醫療、手術醫療、安心住院、綜合保障
      均係在主契約（一），防癌健康係在主契約（二）；乙保單投保項目為平安意
      外傷害、安康住院、住院醫療日額甲型均在主契約（一），並無所謂之附加保
      險契約；國泰人壽之九份要保書，其主契約及附加契約，均列於要保書之同一
      頁，有上開要保書附卷可稽（參臺灣彰化地方法院檢察署九十年度偵字第六七
      九二號偵查卷一第二十一頁以下），而非係另立一附加契約，是聲請人等於簽
      立該等契約時應已可看見、查明。聲請人等空言指摘被告等偽造大部分之附加
      險保險契約，且不知偽造多少附加險之理賠申請，及可能是被告將甲保單之體
      檢表充為乙保單使用云云，應為憶測之詞，顯無可採。綜上所述，足認乙保單
      之存在為聲請人戊○○所明知，且聲請人丙○○及戊○○確有授權被告庚○○
      投保上開二份要保書。至於被告庚○○事實上係委由其配偶陳秀琴代為處理，
      亦經證人陳秀琴、黃陳素圓證述明確（參臺灣彰化地方法院檢察署九十年度偵
      字第六七九二號偵查卷一第九十四頁反面、第九十五頁正面）。是上開二份要
      保書之內容既屬真正，且並無主契約保險及附加契約保險不在同一份要保書之
      情事，則被告庚○○就該二份要保書所為之投保程序，及被告己○○就國泰人
      壽九份要保書之簽訂，自與偽造文書之構成要件不符。
（四）聲請人於告訴狀明白載明未曾委託或授權被告己○○申請理賠金，甚至載明聲
      請人乙○○及丙○○之保單中，用以申請理賠所用之醫院診斷證明書係屬偽造
      （參臺灣彰化地方法院檢察署九十年度他字第九九九號偵查卷第三頁、九十年
      度偵字第六七九二號偵查卷一第一０四頁反面、第一六三頁正面），且聲請人
      丙○○於偵查中陳稱：沒有診斷書上所記載之頭部挫傷、腦震盪、急性胃炎等
      病，只是感冒等語（參臺灣彰化地方法院檢察署九十年度偵字第六七九二號偵
      查卷一第三一一頁正面）；聲請人乙○○於偵查中陳稱：伊並沒有診斷書記載
      之全臉及頸部、右手前臂燙傷起水泡之傷害，沒有這麼嚴重，只有鼻子有脫皮
      、頭髮有燒掉，也沒有住院等語（參臺灣彰化地方法院檢察署九十年度偵字第
      六七九二號偵查卷第三二六頁正面），全盤否認該等診斷證明書之真實性，然
      就聲請人丙○○、乙○○之語意觀之，當時確有身體不適之情形。況經檢察官
      分別向宏仁醫院及鄭伯勳醫院函調聲請人丙○○、乙○○之相關詳細病歷，其
      內容詳細記聲請人丙○○自八十八年七月十一日至年月十九日之住院護理記錄
      ；聲請人乙○○自八十七年八月二十二日至同年月二十七日之住院護理記錄，
      並有該二人相關之住院通知書、醫囑單、同意書、住院治療自願書、給藥記錄
      、電腦超音波會診單、放射線檢查申請書、報告單、心電圖、護理記錄、出院
      病歷摘要、病房技術材料登記表等在卷可按（參臺灣彰化地方法院檢察署九十
      年度偵字第六七九二號偵查卷二第一頁至三十一頁）。再參以聲請人丙○○為
      申訴乙保單之理賠申請問題，向新光人壽等單位發出存證信函（參臺灣彰化地
      方法院檢察署九十年度偵字第六七九二號偵查卷一第一百三十五頁），其上載
      明丙○○因故住院，而申請理賠等情，更足以證明聲請人丙○○、乙○○確有
      於上開期間住院。再查，檢察官就第四、六、七、八號保單之理賠申請訊問聲
      請人戊○○及甲○○時，該二人卻均陳稱：同意委由被告己○○辦理（參臺灣
      彰化地方法院檢察署九十年度偵字第六七九二號偵查卷一第九一頁正面），且
      其中之第六、七號保單之全部理賠金及第四號保單之大部分理賠金，均直接匯
      入該二人之帳戶內，亦有國泰人壽所提供之醫療保險金給付明細附卷可按（附
      於臺灣彰化地方法院檢察署九十年度偵字第六七九二號偵查卷一第五十五頁）
      。另聲請人戊○○嗣後改稱就第八號保單理賠金及第四號保單新平安住院部分
      之理賠金，因國泰人壽通知墊繳保險費，才知被告己○○未將理賠金繳付保險
      費而將之侵占等語（參臺灣彰化地方法院檢察署九十年度偵字第六七九二號偵
      查卷一第一九七頁正面），可見聲請人之指訴前後不一，何者為真已有可疑。
      且就聲請人戊○○上述陳述之語意觀之，其第八號保單之理賠金及第四號保單
      新平安住院部分之理賠金二紙支票，確係聲請人戊○○、甲○○委託被告己○○取款，該二紙支票之委託取款背書應無偽造情事。況被告等二人所辯，申請
      理賠係經聲請人之授權，且理賠資料亦是聲請人所交付等語，又核與證人黃陳
      素圓、陳秀琴所述情節相符，應堪採信。該等理賠申請書之內容既屬真正，即
      無偽造文書之問題，難以認定被告二人以該理賠申請書向國泰人壽及新光人壽
      施行詐術行為。
（五）次按刑法之侵占罪，須持有人變易其原來之持有意思而為不法所有之意思，始
      能成立，如僅將持有之物延不交還或有其他原因致一時未能交還，既缺乏主觀
      要件，即難遽以該罪相繩，最高法院六十八年台上字第三一四六號判例參照。
      本件被告己○○受託所領之部分理賠金，未將之交付聲請人之事實，雖據被告
      己○○供承不諱，然其辯稱該部分理賠金係聲請人同意用於抵付伊所代墊之保
      險費及聲請人乙○○、丙○○寄居伊住處之租金等語。經查其中有關聲請人乙○○、丙○○曾寄居被告己○○住處之事實，核與聲請人戊○○等人所述情節
      相符，已如前述，且聲請人等亦未能提出其等有繳付租金之證明文件以供查核
      ，僅以在承租期間，其等之新屋業已建好為由，認無續租之必要指摘，然上開
      指摘與是否有繳付租金無關。另被告己○○曾以支票墊保險費之事實，亦有國
      泰人壽所提供之保費繳納明細一紙在可憑，故聲請人與被告間確有因代墊保險
      費乃房屋租金之爭議甚明。從而被告己○○所辯並非全屬無據，被告己○○縱
      有未將部分之保險理賠金交付聲請人，揆諸前揭判意旨，仍難認被告己○○有
      何為自己不法所有之侵占意圖。
（六）再查，聲請人丙○○、乙○○陳稱其等因暑修、學習開車或在家請家教上課，
      不可能在前開時間內住院等語，並提出丙○○之歷年成績表及豐田汽車駕駛人
      訓練班證明書，家教老師薛瑞如出具之證明書等件為證，然其等於偵查中並未
      主張上開事實，及提出上開證據為證，縱上開證物為真，是否符合刑事訴訴法
      第二百六十條第一款之發現新證據之情形，而得由檢察官再行起訴，仍為另一
      問題，不得以此指摘原不起訴處分書之認定不當，更不得以此為聲請交付審判
      之理由，併予敘明。
（七）從而，本件既查無其他積極證據足資認定被告等有前揭聲請人所述之犯行，被
      告等犯罪無法證明，即應為有利於被告之認定，而認其等罪嫌不足，本院認原
      處分書已詳予調查說明，並無聲請人所指摘不利被告等之事證未經檢察機關詳
      為調查或斟酌之情事，且所載理由亦無違背經驗法則、論理法則或其他證據法
      則等得據以交付審判之事由存在。是聲請人以原處分書認事用法尚有未洽，聲
      請交付審判，即屬無理由，應予駁回。
五、依刑事訴訟法第二百五十八條之三第二項前段，裁定如主文。
中      華      民      國    九十三    年      七      月    二十六    日
                                臺灣彰化地方法院刑事第一庭
                                    審判長法官  葉  榮  郎
                                    法      官  葛  永  輝
                                法      官  陳  秋  錦
右正本證明與原本無異。
本件不得抗告。
                                    法院書記官  于  淑  貞
中      華      民      國    九十三    年      七      月    二十七    日
